【裁判字號】    92,台上,3326
【裁判日期】    920619
【裁判案由】    違反電業法
【裁判全文】
最高法院刑事判決                              九十二年度台上字第三三二六號
    上  訴  人  甲○○
右上訴人因違反電業法案件，不服台灣高等法院台南分院中華民國八十九年十二月十
四日第二審判決（八十九年度上訴字第一○八五號，起訴案號：台灣嘉義地方法院檢
察署八十九年度偵字第三二六七號），提起上訴，本院判決如左：
    主  文
上訴駁回。
    理  由
按刑事訴訟法第三百七十七條規定，上訴於第三審法院，非以判決違背法令為理由，
不得為之。是提起第三審上訴，應以原判決違背法令為理由，係屬法定要件。如果上
訴理由狀並未依據卷內訴訟資料，具體指摘原判決不適用何種法則或如何適用不當，
或所指摘原判決違法情事，顯與法律規定得為第三審上訴理由之違法情形，不相適合
時，均應認其上訴為違背法律上之程式，予以駁回。本件上訴意旨略以：(一)原判決認
定「張泰隆是由上訴人帶去修理電錶的，其剪斷電錶之封印鎖修理電錶後，有交待上
訴人要帶印章去電力公司申請封印」一節與實情不符，事實上係上訴人曾向一鑿井業
者提及系爭電錶因其賴以固著之木板腐損而掉落之事，該鑿井業者即主動帶同水電工
人張泰隆到現場幫上訴人修理，並非上訴人帶張泰隆去的，修理時上訴人亦未在場，
此觀張泰隆在原審證稱：是由一鑿井業者，找他去修理云云自明，張泰隆只是事後害
怕推卸責任而為不實供述，原審認定事實錯誤，且迄未傳訊該鑿井業者查證，有應於
審判期日調查之證據未予調查之違誤。(二)上訴人之電錶是農用電錶，使用有季節性，
一年各期電費多未超過基本度數四十度，根本無竊電之必要。且民國（下同）八十九
年四月份用電度數為零度，但電力公司人員該月查電錶時，既未發現異樣，可見上訴
人並無毀損封印竊電之行為，原審認定事實錯誤，適用法律不當。又八十八年四月以
後系爭農田在休耕中，無需竊電，自不得以八十八年一、二月及八十九年七、八、九
、十月高用電量率認上訴人竊電，原判決認定上訴人竊電亦有事實與理由矛盾之違誤
等語。
惟查原判決認定上訴人有事實欄所載之犯行，並以上訴人所犯毀損公物及違反電業法
第一百零六條第三款竊電二罪，有方法、結果之牽連關係，因而撤銷第一審判決，改
判從一重論處上訴人損壞公務員職務上委託第三人掌管之文書罪刑，係依憑證人楊俊
民、張泰隆、賴銳潭之證述，佐以卷附扣案電表一個（含二個封印鎖）、台灣電力公
司（下稱台電公司）用電實地調查書、用戶用電度數基本資料、現場照片六張、追償
電費計算書單、台電公司嘉義區營業處八十九年十一月十四日嘉區費核發字第八九一
一五五一○號函所附上訴人電表自八十七年二月份起至八十九年十月份止實際用電度
數表等事證為其論罪之基礎。並敘明：(一)張泰隆於原審已證實其修理電錶剪斷封印鎖
時，上訴人有在現場（見上訴字卷第一○二頁），且上訴人倘未帶同水電工人張泰隆
至現場，張泰隆如何得知系爭電錶所在，足見張泰隆在剪斷封印鎖修理電錶時上訴人
有在場。又一般人皆知未經申請電力公司派員處理，不得擅自剪斷電錶之封印鎖，而
張泰隆以維修水電為業，更無不知之理，衡情必當告知上訴人應向電力公司申請核准
之事。依證人張泰隆於原審所為「其於剪斷系爭電錶封印鎖前有向電力公司一位叫賴
銳潭的先生報備，其有告知在其剪斷封印鎖時在場之上訴人，要拿印章及電單收據去
電力公司申請」，及證人賴銳潭於原審所為「其沒有印象張泰隆有事先向其報備，台
電公司剪封印一定要拿印章、電費單收據到公司申請，不可私下剪斷；本件封印鎖剪
斷後沒再封印就表示張泰隆及上訴人均未去補申請」之證詞，足見張泰隆與上訴人於
剪斷系爭電錶之封印鎖前，均知要事先申請核准，惟其二人既未先向電力公司申請核
准，事後又未申請封印，可見其二人對於剪斷系爭二個封印鎖之鉛線，應有犯意聯絡
及行為分擔。(二)據證人即台電公司稽查人員楊俊民證稱：「（你認為是不是有人故意
鬆開螺絲，使電壓接續使圓盤不轉的？）我認為是的。」「（你認為電錶什麼時候
被破壞的？）八十八年十月份用了一百度，換電錶如果有動到接續，以後的度數都
會零度，因為圓盤不轉，表示有人為的疏失。」等語，可見上訴人電錶之電壓接續
及螺絲被鬆開，圓盤不轉，無法計算度數是故意破壞，上訴人與張泰隆為竊電之目的
而剪斷封印鎖並拆解電錶，進而鬆脫固定螺絲及電壓線圈接續，使電錶計度失效不
準，以便竊電至明。參以系爭電錶實際用電情形，於八十八年九月及同年十月該期（
每二個月一期）實際用電度數為一百度，自八十八年十二月抄表至八十九年四月抄表
，每期實際用電度數均為「０」度，惟該電錶於前一年同期間各月實際用電度數在八
十七年十一、十二月及八十八年一、二月兩期實際用電度數均高達五百多度，而在八
十九年五月三日被查獲竊電後，八十九年五、六月實際用電度數為十三度，八十九年
七、八月及九、十月兩期實際用電度數又分別高達為七百七十三度、五百零三度，足
見上訴人自八十八年十一月份起至八十九年四月份實際用電度數均為「０」度顯為異
常，該段期間不可能未用電，益證上訴人與張泰隆自八十八年十一月份起即已剪斷封
印鎖並拆解電錶，進而鬆脫固定螺絲及電壓線圈接續，使電表計度失效不準而竊電
。又按(一)原判決比較系爭電錶八十七年十一、十二月起至八十九年十一、十二月止各
期實際用電度數，認定上訴人實際有在用電，該電錶自八十八年十一月份起至八十九
年四月份實際用電度數均為「０」度顯為異常，並無事實與理由矛盾情事。(二)原判決
綜合前揭事證論定上訴人於張泰隆剪斷封印鎖時在現場，知悉剪斷封印鎖前須事先申
請核准，其二人對於犯罪事實有犯意聯絡及行為分擔等情，已甚明確，且上訴人於原
審未曾查報上訴意旨所指之鑿井業者姓名年籍而聲請傳喚該證人，縱原審未傳訊該鑿
井業者，亦難遽指有違背證據調查必要性之違誤。其餘上訴意旨徒憑己見就原審採證
認事職權之行使及原判決已論斷說明事項，重複為事實之爭辯，亦非適法之上訴理由
。上訴意旨指摘各項均核與法律規定得為第三審上訴理由之違法情形，不相適合，依
前揭說明，其上訴違背法律上之程式，應予駁回。
據上論結，應依刑事訴訟法第三百九十五條前段，判決如主文。
中      華      民      國    九十二    年      六      月     十九     日
                              最高法院刑事第十一庭
                                  審判長法官  呂  潮  澤
                                        法官  白  文  漳
                                        法官  陳  世  雄
                                        法官  孫  增  同
                                        法官  林  開  任
      右正本證明與原本無異
                                              書  記  官
中      華      民      國    九十二    年      六      月    二十四    日
                                                                        Ｂ


司法院資訊處製作；財團法人民間司法改革基金會備份。
